【裁判字號】    89,訴,3153
【裁判日期】    900517
【裁判案由】    遷讓房屋等
【裁判全文】
臺灣臺中地方法院民事判決  八十九年度訴字第三一五三號
    原      告  甲○○
    被      告  乙○○
                余國治
右當事人間請求遷讓房屋等事件，本院判決如左：
    主    文
被告余國治應自坐落台中市○○區○○段六一九之一地號土地上如附圖所示Ｂ部分面
積０‧０二二五公頃之房屋遷出。
被告乙○○應將前項房屋及坐落台中市○○區○○段六一九之一地號如附圖所示Ａ部
分面積０‧０五一五公頃及Ｂ部分面積０．０二二五公頃之土地交還原告，並應給付
原告新台幣壹拾參萬參仟肆佰柒拾元及自民國八十九年八月二十日起至交還房屋與土
地予原告時止，按月給付原告新台幣肆萬貳仟玖佰元。
訴訟費用由被告余國治、乙○○負擔百分之三十，餘由被告乙○○負擔。
本判決於原告以新台幣貳佰參拾柒萬元為被告供擔保後，得假執行；但被告乙○○如
於假執行程序實施前以新台幣柒佰壹拾壹萬捌仟捌佰元為原告預供擔保，得免為假執
行。
    事    實
甲、原告方面：
  一、聲明：如主文第一、二項所示，並陳明願供擔保，請准宣告假執行。
  二、陳述：
    （一）原告於民國（下同）八十九年一月一日，將坐落台中市○○區○○段六一
          九之一地號土地上如附圖所示Ｂ部分面積０‧０二二五公頃未辦理保存登
          記之房屋，及同地號如附圖所示Ａ部分面積０‧０五一五公頃之土地，出
          租予被告乙○○，約定租期一年，每月一日付租，月租新台幣（下同）四
          萬二千九百元，雙方並約定不得將房屋之全部或一部轉租、出借、頂讓、
          或以其他變相方法由他人使用房屋。詎被告乙○○自八十九年一月起至八
          月止，八個月租金共三十四萬三千二百元，僅給付十萬四千元，尚積欠二
          十四萬三千二百元，原告乃於同年八月八日以存證信函定期十日催告被告
          乙○○清償全部欠租，如逾期不付，視為終止租約，不再另函通知終止租
          約。然被告乙○○於收到上述存證信函後，並未依債務本旨清償全部欠租
          ，而僅給付九萬元，未清償之餘額十四萬三千二百元仍超過二個月以上之
          欠租。上揭存證信函係附有停止條件之終止租約之意思表示，被告乙○○
          於八十九年八月九日收到存證信函後，既逾期仍不履行，則在八十九年八
          月十九日期滿之翌（二十）日，因條件成就而發生終止租約之效力。且被
          告乙○○違約將房屋轉租給被告余國治，亦構成前述租賃契約第四條第二
          款之終止租約事由。是原告與被告乙○○間之租約既已終止，依租賃之法
          律關係，被告乙○○即有交還系爭房地之義務，為此起訴請求被告乙○○
          返還系爭房地。又自八十九年一月一日起至同年八月十九日終止租約時止
          ，共計七個月十九天，租金數額為三十二萬七千四百七十元，被告乙○○
          僅給付十九萬四千元，尚餘十三萬三千四百七十元未為給付，爰依法請求
          。另被告乙○○自同年八月二十日起無權占有使用系爭房地，並依法請求
          被告乙○○按月給付原告相當於租金之損害金四萬二千九百元及法定遲延
          利息。
    （二）被告乙○○違約將原告所有之房屋轉租給被告余國治，原告為系爭房屋之
          所有權人，自得依無權占有之法律關係，請求被告余國治自系爭房屋遷出
          。
  三、證據：提出房屋租賃契約書影本一件、存證信函影本一件、土地登記簿謄本四
      紙為證。
乙、被告方面：
  壹、被告乙○○部分：
    一、聲明：駁回原告之訴及假執行之聲請；如受不利判決，願供擔保請准免為假
        執行。
    二、陳述：被告租金已交到八十九年八月份，並未積欠租金，九月、十月份之租
        金是原告不向其收取。
  貳、被告余國治部分：未於言詞辯論期日到場，亦未提出準備書狀作何聲明或陳述
      。
    理    由
一、被告余國治經合法通知，未於言詞辯論期日到場，核無民事訴訟法第三百八十六
    條各款所列情形，爰依原告聲請，由其一造辯論而為判決。
二、本件原告主張其於八十九年一月一日，將坐落台中市○○區○○段六一九之一地
    號土地上如附圖所示Ｂ部分面積０‧０二二五公頃未辦理保存登記之房屋，及同
    地號如附圖所示Ａ部分面積０‧０五一五公頃之土地，出租予被告乙○○，約定
    租期一年，每月一日付租，月租四萬二千九百元，雙方並約定不得將房屋之全部
    或一部轉租、出借、頂讓、或以其他變相方法由他人使用房屋。詎被告乙○○自
    八十九年一月起至八月止，八個月租金共三十四萬三千二百元，僅給付十萬四千
    元，尚積欠二十四萬三千二百元，原告乃於同年八月八日以存證信函定期十日催
    告被告乙○○清償全部欠租，如逾期不付，視為終止租約，不再另函通知終止租
    約。然被告乙○○於收到上述存證信函後，並未依債務本旨清償全部欠租，而僅
    給付九萬元，未清償之餘額十四萬三千二百元仍超過二個月以上之欠租。上揭存
    證信函係附有停止條件之終止租約之意思表示，被告乙○○於八十九年八月九日
    收到存證信函後，既逾期仍不履行，則在八十九年八月十九日期滿之翌日即二十
    日，因條件成就而發生終止租約之效力。原告與被告乙○○間之租約既已終止，
    依租賃之法律關係，被告乙○○即有交還系爭房地之義務，為此起訴請求被告乙
    ○○返還系爭房地，及未付之租金十三萬三千四百七十元及法定遲延利息；另被
    告乙○○自同年八月二十日起無權占有使用系爭房地，並依法請求被告乙○○按
    月給付原告相當於租金之損害金四萬二千九百元及法定遲延利息。另被告乙○○
    違約將原告所有之房屋轉租給被告余國治，原告為系爭房屋之所有權人，自得依
    無權占有之法律關係，請求被告余國治自系爭房屋遷出。被告乙○○則以租金已
    交到八十九年八月份，並未積欠租金云云置辯。
三、經查原告主張其將系爭房屋及土地，出租予被告乙○○，被告乙○○自八十九年
    一月起至八月止，共積欠二十四萬三千二百元租金，原告以存證信函定期十日催
    告被告乙○○清償全部欠租，如逾期不付，視為終止租約，被告乙○○於八十九
    年八月九日收到上述存證信函後，僅給付九萬元，迄今未清償之餘額十四萬三千
    二百元，且被告乙○○並違約將系爭房屋轉租予被告余國治等情，業據其提出與
    其所述相符之房屋租賃契約書、存證信函及土地登記簿謄本為證，被告乙○○對
    於向原告租賃系爭房地及將系爭房屋轉租被告余國治以及收到存証信函等情並不
    爭執，惟辯稱租金已交到八十九年八月份云云，按當事人主張有利於己之事實者
    ，就其事實有舉証之責任，民事訴訟法第二百七十七條定有明文，被告乙○○對
    於未積欠八十九年一月至八月份租金之事實，始終未能舉証，伊此部分之辯稱尚
    難採信，是原告之主張自堪信為真實。
四、復按出租人因承租人遲延給付租金，定期催告其履行，同時表明如於期限內不履
    行，契約即為終止，係附有停止條件之終止租約之意思表示，如承租人逾期仍不
    履行，則條件成就，即發生終止租約之效力，無須再另為終止租約之意思表示（
    最高法院八十七年度台簡上字第七號、八十六年度台上字第二０一二號判決意旨
    可參），本件原告於被告乙○○遲延給付租金八十九年一月至八月間之租金共二
    十四萬三千二百元時，於同年八月八日以存證信函定期十日催告被告乙○○清償
    全部欠租，如逾期不付，視為終止租約，不再另函通知終止租約，此有存証信函
    附卷可參，被告乙○○於八十九年八月九日收到存證信函後，並未依債務本旨清
    償全部欠租，而僅給付九萬元，尚積欠十四萬三千二百元租金，而上揭存證信函
    係附有停止條件之終止租約之意思表示，被告乙○○於八十九年八月九日收到存
    證信函後，既逾期仍不履行，揆諸上開說明，系爭租賃契約在八十九年八月十九
    日期滿之翌日即二十日，即因條件成就而發生終止租約之效力。又按承租人於租
    賃關係終止後，應返還租賃物，民法第四百五十五定有明文，原告與被告乙○○
    間之租約既已終止，原告依租賃關係請求被告乙○○返還系爭房地及未付之租金
    十三萬三千四百七十元及法定遲延利息，自有理由，應予准許。
五、再查系爭房地現仍由被告乙○○、余國治占有使用，業經本院於八十九年十一月
    二十一日會同台中市中正地政事務所人員至現場測量勘驗屬實，此有勘驗筆錄八
    十九年十二月二日八九中正地所二字第一九九六二號函及複丈成果圖附卷可稽，
    如前所述，本件原告與被告乙○○間之租賃關係既已終止，則被告乙○○仍為租
    賃物之使用，原告自得依不當得利之法律關係請求被告乙○○給付相當於租金之
    損害，則原告請求被告乙○○自八十九年八月二十日起至交還房屋與土地止，按
    月給付原告相當於租金之損害金四萬二千九百元及法定遲延利息，亦有理由，應
    予准許。
六、按「所有人對於無權占有或侵奪其所有物者，得請求返還之。對於妨害其所有權
    者，得請求除去之」民法第七百六十七條定有明文。經查本件原告另主張被告余
    國治無權占有其所有系爭房屋之事實，為被告乙○○所自承，並有前揭勘驗筆錄
    及複丈成果圖附卷可參，被告余國治則未於言詞辯論期日到庭，亦未提出任何書
    狀及証據資料供本院參酌，原告之主張堪可信為真實。揆諸上開說明，原告請求
    被告余國治自系爭房屋遷出，自有理由，亦應准許。
七、從而，原告基於無權占有之法律關係，訴請被告余國治自主文第一項所示之房屋
    遷出，另基於租賃及不當得利之法律關係請求被告乙○○交還主文第二項所示之
    房屋及土地，並給付未付之十三萬三千四百七十元租金，及自八十九年八月二十
    日起至交還房屋與土地予原告時止，按月給付原告相當於租金之損害金四萬二千
    九百元，尚無不合，應予准許。
八、本件事證已臻明確，兩造其餘主張及所提證據與本院上開論斷無涉或無違，不予
    贅述。
九、原告及被告乙○○均陳明願供擔保以代釋明，聲請宣告假執行或免為假執行，經
    核均無不合，爰分別酌定相當之擔保金額宣告之。
十、據上論結，原告之訴為有理由，依民事訴訟法第三百八十五條第一項前段、第七
    十八條、第八十五條第一項但書、第三百九十條第二項、第三百九十二條，判決
    如主文。
中      華      民      國    九十      年      五      月    十七     日
                                    臺灣臺中地方法院民事第三庭
~B法      官  涂秀玲
右為正本係照原本作成
如不服本判決，應於判決送達後二十日內，向本院提出上訴狀。
中      華      民      國    九十      年      五      月    十七     日
~B法院書記官


司法院資訊處製作；財團法人民間司法改革基金會備份。
